【裁判字號】    92,交訴,5
【裁判日期】    920626
【裁判案由】    公共危險等
【裁判全文】
臺灣澎湖地方法院刑事判決                            九十二年度交訴字第五號
    公  訴  人  臺灣澎湖地方法院檢察署檢察官
    被      告  丙○○
                甲○○
                丁○○
                己○○
右列被告因公共危險等案件，經檢察官提起公訴（九十二年度偵字第八八號），本院
判決如左：
    主  文
丙○○駕駛動力交通工具肇事，致人受傷而逃逸，處有期徒刑拾月；又共同未指定犯
人，而向該管公務員誣告犯罪，處有期徒刑參月。應執行有期徒刑壹年，緩刑參年。
甲○○、丁○○、己○○共同使犯人隱避，各處有期徒刑參月，如易科罰金，均以參
佰元折算壹日，均緩刑貳年。
丙○○被訴過失傷害部分公訴不受理。
    事  實
一、丙○○於民國九十二年二月一日晚間八時許，駕駛其父己○○所有牌照號碼Ｅ二
    ─七四三五號自用小客車，途經澎湖縣馬公市西文里九十六之二十六號前道路時
    ，因以超過一百公里之時速與同車道來車超速競駛，不慎失控撞及路旁電線桿及
    交通號誌箱，再撞及前方由戊○○騎乘，搭載其子庚○○及堂妹乙○○二人之牌
    照號碼ＹＭＹ─三三九號重型機車，致使戊○○因而受有頭部外傷合併腦盪、背
    部挫傷、多處擦傷、腹部挫傷；庚○○受有頭皮裂傷、頭皮及顏面多處擦傷、腦
    震盪；乙○○受有下頜及四肢多處擦傷、疑似腦震盪等身體傷害（丙○○過失傷
    害部分另為不受理判決）。於肇事致戊○○、庚○○及乙○○等三人受傷後，並
    未停車救護上開傷者，反駕駛上開車輛逃離現場，將車輛駛往澎湖縣馬公市○○○○○路段之偏僻地點停放。嗣為避免責任，又與明知其開車肇事之弟弟丁○○
    、父親己○○及友人甲○○研議後，四人共同基於未指定犯人而向警方誣告之犯
    意聯絡，丁○○、甲○○、己○○三人並共同基於隱避犯人之犯意聯絡，推由丁○○於九十二年二月二日零時三十分許，至澎湖縣警察局馬公分局啟明派出所向
    值班員警報案稱：「上開車輛於九十二年二月一日晚間七時許，在澎湖縣馬公市
    公車總站前遭不明人士竊取」，丙○○、甲○○及己○○等人再於員警製作警詢
    筆錄時配合丁○○上開說詞，以圖誤導警方辦案方向而隱避丙○○免受刑事訴追
    。嗣員警發覺有異，幾經追查，丁○○竟意圖隱避犯人丙○○，另出面頂替丙○○上開肇事逃逸之犯行，經員警循線多方比對，丙○○、甲○○及丁○○見行跡
    敗露，始全盤托出實情。
二、案經澎湖縣警察局馬公分局報告臺灣澎湖地方法院檢察署檢察官偵查起訴。
    理  由
一、有罪部分：
（一）訊據被告丙○○、丁○○、甲○○對於上開犯罪事實，均坦承不諱。被告己○○則矢口否認有何謊報竊案圖使被告丙○○隱避之犯行，辯稱：伊事先不知道
      兒子丙○○等人要向警方謊報竊案，係其等謊報後伊才知情云云。惟查，被告
      己○○知悉實際發生情形係車輛撞到，車輛並未失竊，被告丙○○曾以電話與
      被告己○○商量如何向警方謊報竊案等情，已據被告丁○○於偵查中供述屬實
      （偵卷第十九頁筆錄），參諸被告己○○自承其於警方查詢車輛究否失竊時，
      有配合其子被告丙○○等人說謊掩飾之舉，嗣且於警局約詢時續作該不實之陳
      述（警卷第二十三、二十四頁）各節，足見被告己○○與其餘被告三人就謊報
      竊案圖使被告丙○○隱避一情有犯意之聯絡及行為之分擔，其所辯顯係事後卸
      責之詞，難以採信。此外，復有被害人戊○○、乙○○、被告四人於警詢中之
      指、供述筆錄數紙及澎湖縣警察局道路交通事故現場圖一紙、刑案現場平面圖
      二張、現場及車輛照片三十二幀、診斷證明書三紙、車輛協尋通報單一張、車
      輛車牌失竊作業─新增認可資料等附卷可稽，事證明確，被告犯行均堪認定。
（二）核被告丙○○所為，係犯刑法第一百八十五條之四駕駛動力交通工具肇事致人
      受傷而逃逸及同法第一百七十一條第一項未指定犯人誣告罪；被告甲○○、己○○所為，均係犯刑法第一百七十一條第一項未指定犯人誣告及同法第一百六
      十四條第一項使犯人隱避罪；被告丁○○所為，則係犯刑法第一百七十一條第
      一項未指定犯人誣告及同法第一百六十四條第一項、第二項使犯人隱避、意圖
      使犯人隱避而頂替罪。被告丙○○、甲○○、丁○○、己○○就所犯未指定犯
      人誣告罪及被告甲○○、丁○○、己○○就所犯使犯人隱避罪，彼此間分別有
      犯意聯絡及行為分擔，均為共同正犯。被告甲○○、丁○○及己○○所犯未指
      定犯人誣告罪與使犯人隱避罪，均係一行為同時觸犯二罪名，為想像競合犯，
      依刑法第五十五條前段之規定，應從較重之使犯人隱避罪論處。被告丁○○所
      犯使犯人隱避及意圖隱避犯人而頂替罪，有方法、結果之牽連犯關係，應從情
      節較重之使犯人隱避罪處斷。被告丙○○所犯駕駛動力交通工具肇事致人受傷
      逃逸罪及未指定犯人誣告罪，犯意各別，構成要件互殊，應分論併罰。爰審酌
      被告丙○○犯後已與被害人戊○○等三人達成民事和解，並賠償相關單位關於
      交通號誌故障之損失，有調解書及和解書各一紙附卷足憑，頗知悔改；被告丁○○、己○○、甲○○分基於親、友情誼，為使被告丙○○躲避刑責，一時失
      慮而罹罪章及被告等犯罪之手段、所生損害、被告等之智識程度、生活狀況等
      一切情狀，分別量處如主文所示之刑，被告丙○○部分並定其應執行刑，被告
      己○○、丁○○、甲○○部分則均諭知易科罰金之折算標準。被告等四人均無
      前科紀錄，有台灣高等法院被告全國前案紀錄表在卷可按，其經此教訓，當知
      謹慎而無再犯之虞，本院認本判決所宣告之刑，以暫不執行為宜，爰均併宣告
      緩刑期間如主文所示，以啟自新。
二、公訴不受理部分：
（一）公訴意旨略以：被告丙○○於右開時、地駕車超速失控，不慎撞及路旁電線桿
      及交通號誌箱，再撞及前方由戊○○騎乘搭載其子庚○○及堂妹乙○○二人之
      牌照號碼ＹＭＹ─三三九號重型機車，致使戊○○因而受有頭部外傷合併腦盪
      、背部挫傷、多處擦傷、腹部挫傷；庚○○受有頭皮裂傷、頭皮及顏面多處擦
      傷、腦震盪；乙○○受有下頜及四肢多處擦傷、疑似腦震盪等身體傷害，因認
      被告丙○○此部分涉犯過失傷害罪嫌。
（二）按告訴乃論之罪，告訴人於第一審辯論終結前得撤回其告訴，又告訴經撤回者
      ，應諭知不受理之判決，刑事訴訟法第二百三十八條第一項、第三百零三條第
      三款分別定有明文。
（三）查本件告訴人乙○○、戊○○、庚○○告訴被告丙○○過失傷害部分，起訴書
      認係觸犯刑法第二百八十四條第一項前段之罪，依同法第二百八十七條前段之
      規定，須告訴乃論。茲據告訴人三人均撤回告訴，依照首開說明，此部分爰為
      諭知不受理判決。
據上論斷，應依刑事訴訟法第二百九十九條第一項前段、第三百零三條第三款，刑法
第一百八十五條之四、第一百六十四條第一、二項、第一百七十一條第一項、第五十
一條第五款、第五十五條、第四十一條第一項前段、第七十四條第一款，罰金罰鍰提
高標準條例第一條前段、第二條，判決如主文。
本案經檢察官葉麗琦到庭執行職務。
中    華    民    國      九十二    年      六        月     二十六     日
                               臺 灣 澎 湖 地 方 法 院 刑 事 庭
                                     法    官  陳     順     輝
右正本證明與原本無異。
如不服本判決，應於判決送達後十日內，向本院提出上訴狀（須附繕本）。
中    華    民    國      九十二    年      六        月     二十七     日
                                     書 記 官  莊     茹     茵
附錄：本判決論罪科刑法條：
刑法第一百八十五條之四：
駕駛動力交通工具肇事，致人死傷而逃逸業者，處六月以上五年以下有期徒刑。
刑法第一百六十四條第一、二項：
藏匿犯人或依法逮捕拘禁之脫逃人或使之隱避者，處二年以下有期徒刑、拘役或五百
元以下罰金。
意圖犯前項之罪而頂替者，亦同。
刑法第一百七十一條第一項：
未指定犯人，而向該管公務員誣告犯罪者，處一年以下有期徒刑、拘役或三百元以下
罰金。


司法院資訊處製作；財團法人民間司法改革基金會備份。
